【裁判字號】    97,交聲,2758
【裁判日期】    971014
【裁判案由】    聲明異議
【裁判全文】
臺灣臺中地方法院交通事件裁定        97年度交聲字第2758號
原處分機關  交通部公路總局臺中區監理所
異議人即
受處分人    甲○○
上列異議人即受處分人因違反道路交通管理處罰條例案件，對於
交通部公路總局臺中區監理所中華民國97年9月26日所為之處分
（豐監稽違字第裁60－Z00000000號裁決書）聲明異議，本院裁
定如下：
    主    文
原處分關於「吊扣駕駛執照（按應指普通大貨車駕駛執照）拾貳
個月」部分撤銷，不罰。
    理    由
一、原處分機關意旨略以：異議人即受處分人（下稱受處分人）
    甲○○於民國97年8月27日10時2分許，駕駛車牌號碼5918－
    LB號自用小客車，在國道四路公路東向0.5K～國道三號公路
    北向168.3K處，因「酒後駕車，經對駕駛人實施酒測，其酒
    測值為0.38MG/L，超過標準值0.25MG/L」違規，經內政部警
    政署國道公路警察局第三警察隊依違反道路交通管理處罰條
    例第35條第1項第1款當場舉發，受處分人於97年8月27日到
    案繳納第1階段罰鍰新臺幣（下同）1萬9500元並執行吊扣駕
    駛執照12個月，不服該所吊扣普通大貨車駕駛執照處分，該
    所遂於97年9月26日以中監違字第裁60－Z00000000號裁決書
    處罰吊扣普貨駕駛執照12個月，施以道安講習。
二、聲明異議意旨略以：伊係酒醉駕駛自用小客車，但卻吊扣本
    人大貨車駕照，照成伊無法工作等語。
三、按汽車駕駛人飲用酒類或其他類似物後，其吐氣所含酒精濃
    度超過每公升0.25毫克，不得駕車；駕駛汽車經測試檢定酒
    精濃度超過規定標準者，處15000元以上60000元以下罰鍰，
    並當場移置保管其車輛及吊扣其駕駛執照1年，道路交通安
    全規則第114條第2款、道路交通管理處罰條例第35條第1項
    第1款分別定有明文。復按道路交通管理處罰條例第68條業
    於94年12月14日修正，並自95年3月1日施行，依修正前之道
    路交通管理處罰條例第68條規定：「汽車駕駛人，因違反本
    條例及道路交通安全規則之規定，受『吊扣或』吊銷駕駛執
    照處分時，『吊扣或』吊銷其持有各級車類之駕駛執照。」
    ，而修正後之道路交通管理處罰條例第68條規定：「汽車駕
    駛人，因違反本條例及道路交通安全規則之規定，受吊銷駕
    駛執照處分時，吊銷其持有各級車類之駕駛執照。」，其立
    法理由略以：「原條文將違法或違規駕駛人所持有各級車輛
    之駕駛執照一併吊扣或吊銷失之過酷，影響人民工作及生活
    過鉅，爰修正之」。是依通過之修正條文，係將道路交通管
    理處罰條例第68條原有條文中之「吊扣或」三字刪除，故受
    吊扣駕駛執照處分時，不再吊扣其持有各級車類之駕駛執照
    ，僅於受吊銷駕駛執照處分時，始吊銷其持有各級車類之駕
    駛執照。
四、經查：
(一)、本件受處分人於97年8月27日10時2分許，駕駛車牌號碼5918
    －LB號自用小客車，在國道四號公路東向0.5K～國道三路公
    路北向168.3K處，因「酒後駕車，經對駕駛人實施酒測，其
    酒測值為0.38MG/L，超過標準值0.25MG/L」違規，經內政部
    國道公路警察局第三警察隊依違反道路交通管理處罰條例第
    35條第1項第1款當場舉發等情，為受處分人所不爭執，並有
    內政部警政署國道公路警察局舉發違反道路交通管理事件通
    知單及駕駛執照執行單各乙份附卷可參，其前開違規行為堪
    以認定。
(二)、受處分人之違規行為係發生於97年8月27日，自應依修正後
    之道路交通管理處罰條例第68條裁處。且修正後道路交通管
    理處罰條例第68條之規定，既將「吊扣」等字刪除，是依前
    開說明，駕駛人受吊扣駕駛執照處分時，不再吊扣其持有各
    級車類之駕駛執照，故原處分機關於作成吊扣駕駛執照處分
    時，應就行為人所應吊扣之駕駛執照種類予以限定，始符合
    依法行政原則。是依前述受處分人依法所受之處分應為限制
    其駕駛自用小客車之權利，而受處分人持有之駕駛執照為職
    業聯結車駕駛執照，且其係以駕駛聯結車為業，經審視其汽
    車駕照基本資料，其領照經歷包括普通小型車、普通大貨車
    ，惟依目前公路機關實務僅核給最高級汽車駕照一張，自無
    從繳交自用小客車駕駛執照可供吊扣，若因受處分人無自用
    小客車駕駛執照可供吊扣，而吊扣受處分人之普通大貨車駕
    駛執照，此舉顯然將剝奪受處分人駕駛普通大貨車之權利，
    對受處分人之工作權造成極大之損害，復與現行之道路交通
    管理處罰條例第68條之規定未合，故受處分人此部分異議理
    由，自屬可採。
(三)、綜上所述，本件受處分人駕駛自用小客車時酒精濃度超過規
    定標準之違規行為，事證明確，足堪認定，惟原處分機關裁
    處吊扣受處分人駕駛執照（係指普通大貨車駕駛執照）12個
    月之裁罰部分，因受處分人本件係駕駛自用小客車違規，且
    受處分人僅領有普通大貨車駕駛執照，而無從予吊扣；依新
    修正之道路交通管理處罰條例第68條規定，尚不得吊扣其現
    尚有效之其他各級駕駛執照，原處分機關未審酌新修正之法
    律規定，而作成吊扣受處分人普通大貨車駕駛執照之處分，
    即非合法，從而，本件異議為有理由，爰撤銷原處分關於吊
    扣普貨駕駛執照12個月部分。
(四)、至於受處分人因本件違規而受罰鍰1萬9500元、施以道安講
    習部分，原處分機關依法裁處則屬適法，受處分人亦未就此
    部分聲明異議，本院自無庸另為裁處，併予敘明。
據上論斷，應依道路交通管理處罰條例第87條第2項，道路交通
案件處理辦法第20條前段之規定，裁定如主文。
中    華    民    國    97    年    10    月    14    日
                        臺灣臺中地方法院交通法庭
                            法  官  劉麗瑛
上正本證明與原本無異。
如不服本裁定，應於送達後5日內，向本院提出抗告狀。
                            書記官  王玟
中    華    民    國    97    年    10    月    14    日


司法院資訊處製作；財團法人民間司法改革基金會備份。
